【裁判字號】    99,聲再,474
【裁判日期】    991126
【裁判案由】    貪污治罪條例等
【裁判全文】
臺灣高等法院刑事裁定                 99年度聲再字第474號
再審聲請人
即受判決人  藍啟宏
上列受判決人因違反貪污治罪條例案件，對於本院98年度上訴字
第3188號，中華民國98年10月8 日第二審確定判決（原審案號：
臺灣士林地方法院98年度訴字第833 號），聲請再審，本院裁定
如下：
    主  文
再審之聲請駁回。
    理  由
一、聲請意旨略以：實施訴訟程序之公務員，就該管案件應於被
    告有利及不利之情形，一律注意。又聲請再審所謂新事實或
    新證據，並不以該事實或證據於判決前已存在而未及調查斟
    酌者為限，應考量司法權發現真實及憲法第16條公平正義訴
    訟權之本旨。本案證人王月珍於歷次於偵、審程序中供述伊
    交 3千元予被告，係叫被告幫伊買臺灣的茶葉，伊想買茶葉
    回大陸給父親等語（參證一至證六各該筆錄），並有王月珍
    於99年6月24日所簽收之烏龍茶2斤之收據可證。觀之王月珍
    自始至終證述之新事證，符合代購茶葉之社會事實，顯然足
    以認為動搖原有罪之判決，可排除本案中其他如蘋果日報之
    錄音、翻拍照片、文字報導、證人甯其遠、張若榮之供述等
    薄弱證據，且王月珍經原審認定並無行賄之意，故被告自不
    該當本案之罪名。原審認定事實有重大瑕疵，顯係一般人即
    認有合理懷疑存在，違反證據法則、經驗法則及論理法則，
    乃請鈞長鑒核審酌，准予再審之救濟云云。
二、按因發現確實之新證據，足認受有罪判決之人應受無罪、免
    訴、免刑或輕於原判決所認罪名之判決者，得聲請再審，刑
    事訴訟法第420條第 1項第6款訂有明文，惟所謂「發現確實
    之新證據」，係指該證據於事實審法院判決前業已存在，為
    法院、當事人所不知，不及調查斟酌，至其後始行發現，且
    就證據本身形式觀察，固不以絕對不須經過調查程序為條件
    ，但必須顯然可認為足以動搖原有罪確定判決，而為受判決
    人無罪、免訴、免刑或輕於原判決所認罪名之判決者為限。
    亦即該「新證據」須可認為確實具有足以動搖原確定判決，
    而對受判決人為更有利判決之「確實性」外，尚須具備該證
    據係在事實審法院於判決前已存在，因未經發現，不及調查
    斟酌，或審判時未經注意，至其後始行發現之「嶄新性」特
    質，二者均屬不可或缺，倘若未具備上開「確實性」與「嶄
    新性」二種聲請再審新證據之特性，即不能據為聲請再審之
    原因（最高法院97年度台抗字第345號、97年度台抗字第245
    號等裁定參照）。
三、本件聲請人再審意旨所執理由，乃以同案被告王月珍於偵、
    審中之供述（證一至證六）及王月珍收受茶葉2斤之收據1紙
    （證七）為據，主張係對其有利之新證據。第查：原確定判
    決就聲請人就其違背職務行為要求賄賂之認定，除審酌聲請
    人藍啟宏、共同被告王月珍、證人甯其遠、張芳榮之供述，
    並有96年8月7日聲請人與王月珍之談話錄音、聲請人所持用
    0000000000號行動電話通聯紀錄、蘋果日報報導、採證照片
    等佐證，所為論述俱有卷內資料可憑，且已詳述其不採被告
    辯解及王月珍迴護之詞之理由甚明（見原確定判決第11頁至
    第16頁），與經驗法則、論理法則均屬無違，應屬事實審法
    院取捨證據及評價證據證明力等職權之適當行使，並無違法
    或不當，聲請再審意旨提出之證一至證六所謂「新證據」，
    胥經原確定判決加以斟酌審認，並說明其採認及不採認之理
    由；要非事實審法院判決前業已存在，為法院、當事人所不
    知，形式上觀之，亦不足以動搖原有罪確定判決，而應為無
    罪、免訴、免刑或輕於原判決罪名，與刑事訴訟法第420 條
    第1項第6款新證據之「嶄新性」、「確實性」要件不符；至
    於聲請人所提證七之收據，乃於原判決確定後之99年6 月24
    日所製作者，顯非於判決前已存在，因未經發現，不及調查
    斟酌，或審判時未經注意，至其後始行發現之新證據，不具
    「嶄新性」，與刑事訴訟法第420 條第1項第6款「發現確實
    之新證據」規定未合。
四、綜上，本件原確定判決認定聲請人犯行，已依憑卷內證據逐
    一敘明，核無任何憑空推論之情事，所為論斷，亦與經驗法
    則、論理法則，俱屬無違。聲請意旨所舉數端，無一與刑事
    訴訟法第420條第 1項第6款之要件相符。聲請人猶以之為發
    現確實之新證據，聲請再審，為無理由，應予駁回。
據上論結，應依刑事訴訟法第434 條第1 項，裁定如主文。
中    華    民    國    99    年    11    月    26    日
                  刑事第十二庭審判長法  官  蔡永昌
                                    法  官  蘇隆惠
                                    法  官  蔡新毅
以上正本證明與原本無異。
如不服本裁定，應於收受送達後五日內向本院提出抗告狀。
                                    書記官  賴立旻
中    華    民    國    99    年    11    月    29    日

司法院資訊處製作；財團法人民間司法改革基金會備份。
